臺灣高等法院刑事裁定
110年度聲字第1142號
聲  請  人  臺灣高等檢察署檢察官
受  刑  人  揭茗東



上列聲請人因受刑人數罪併罰有二裁判以上，聲請定其應執行之
刑（聲請案號：臺灣高等檢察署110年度執聲字第243號），本院
裁定如下：
    主  文
揭茗東犯如附表所示各罪所處之刑，應執行有期徒刑貳年柒月。
    理  由
一、聲請意旨略以：受刑人揭茗東（下稱受刑人）因犯詐欺等數
    罪，經臺灣臺北地方法院及本院先後判決如附表所示，經核
    應依刑法第50條第1項、第53條、第51條第5款規定，定其應
    執行之刑，爰依刑事訴訟法第477條第1項之規定聲請定應執
    行之刑等語。
二、相關規定之說明：
（一）按裁判確定前犯數罪者，併合處罰之；數罪併罰，有二裁
      判以上者，依刑法第51條之規定，定其應執行之刑。刑法
      第50條前段、第53條分別定有明文。又按數罪併罰，分別
      宣告多數有期徒刑者，於各刑中之最長期以上，各刑合併
      刑期以下，定其刑期，但不得逾30年，刑法51條第5款定
      有明文。
（二）數罪併罰定應執行之刑之外部性界限及內部性界限： 　
      法律上屬於自由裁量之事項，有其外部性界限及內部性界
      限，並非概無拘束。依據法律之具體規定，法院應在其範
      圍選擇為適當之裁判者，為外部性界限；而法院為裁判時
      ，應考量所適用之法規之目的及法律秩序之理念所在者，
      為內部性界限。法院為裁判時，二者均不得有所逾越。在
      數罪併罰，有2裁判以上，定其應執行之刑之案件，法院
      所為刑之酌定，雖屬自由裁量之事項，但應受前揭外部性
      界限及內部性界限之拘束。即刑法第51條第5款規定係採
      限制加重主義，就俱發各罪中，以最重之宣告刑為基礎，
      由法院參酌他罪之宣告刑，裁量加重定之，上揭不得逾法
      定之30年最高限制，即法理上所稱之外部性界；並應受法
      秩序理念規範之比例原則、平等原則、責罰相當原則、重
      複評價禁止原則等自由裁量權之內部抽象價值要求界限之
      支配，使以輕重得宜，罰當其責，俾符合法律授與裁量權
      之目的，以區別數罪併罰與單純數罪之不同，兼顧刑罰衡
      平原則（最高法院108年度台抗字第81號、105年度台上字
      第428號判決意旨參照）。
（三）數罪併罰之不利益變更禁止原則：
　　　刑事訴訟法第370條第2項、第3項，針對第二審上訴案件
      之定應執行之刑，明定有不利益變更禁止原則之適用。而
      分屬不同案件之數罪併罰有應更定執行刑之情形，倘一裁
      判宣告數罪之刑，曾經定其執行刑，再與其他裁判宣告之
      刑定其執行刑時，為保護被告權益，在法理上應同受此原
      則之拘束。亦即，另定之執行刑，其裁量所定之刑期，不
      得較重於前定之執行刑加計後裁判宣告之刑之總和。是以
      ，刑法第50條規定，裁判確定前犯數罪者，併合處罰之目
      的在使被告（或受刑人）得依同法第51條各款規定，享有
      併合處罰、限制加重刑罰之恤刑利益。而裁判確定前犯數
      罪符合併合處罰之案件，有二以上之裁判，應依刑法第51
      條第5款至第7款定應執行之刑者，最後事實審法院檢察署
      檢察官應依刑事訴訟法第477條第1項規定，聲請該法院裁
      定之，乃檢察官為被告之利益而為聲請，法院於定應執行
      之刑時自不得諭知較重於原裁判合併刑期之總和，否則即
      有違數罪併罰禁止不利於被告（或受刑人）之恤刑立法目
      的（最高法院104年度台抗字第554號裁定意旨參照）。
三、經查：
（一）本件受刑人前因犯加重詐欺等數罪，經臺灣臺北地方法院
      及本院判決如附表所示之刑，並已確定在案，經核符合數
      罪併罰有二裁判以上，定應執行之刑之要件，本院為犯罪
      事實最後判決之法院，有各該刑事判決、起訴書及本院被
      告前案紀錄表等在卷可稽。且被告所犯附表編號2至6所示
      各罪均在附表編號1判決確定前所犯部分，有各該判決書
      及本院被告前案紀錄表在卷足憑。茲檢察官向附表犯罪事
      實最後判決（即本院109年度上訴字第1816號）之本院聲
      請定其應執行之刑，本院審核認其聲請為正當，應予准許
      。　　　　
（二）受刑人所犯如附表所示各罪，各刑中之最長期為有期徒刑
      1年4月，各刑合併之刑期為7年，此為量刑自由裁量權之
      外部性界限。另所犯如附表編號1、2所示之罪所處之刑，
      前經原審以108年度審訴字第665號判決定應執行有期徒刑
      1年3月，及所犯如附表編號3至6所示之罪所處之刑，亦經
      本院以108年度上訴字第1816號判決定應執行有期徒刑1年
      6月確定。茲據檢察官聲請就上開案件定其應執行之刑，
      本院認聲請為有理由。
（三）爰以受刑人責任為基礎，被告先後參與犯罪組織，以3人
      以上共犯詐欺取財罪，並擔任車手負責領取被害人遭詐騙
      款項，在外部性及內部性界限範圍內，並參酌不利益變更
      禁止原則，及考量刑罰邊際效應隨刑期而遞減，及行為人
      所生痛苦程度隨刑期而遞增之情形，受刑人復歸社會之可
      能性，定其應執行之刑，以符合罪刑相當之原則。
據上論斷，應依刑事訴訟法第477條第1項，刑法第50條第1項前
段、第53條、第51條第5款，裁定如主文。
中　　華　　民　　國　　110 　年　　3 　　月　　23　　日
                  刑事第十四庭  審判長法　官  黃斯偉
                                      法　官  許泰誠
                                      法　官  程克琳
以上正本證明與原本無異。
如不服本裁定，應於裁定送達後5日內向本院提出抗告狀。
                                      書記官  劉靜慧
中　　華　　民　　國　　110 　年　　3 　　月　　24　　日